【裁判字號】    90,上易,1148
【裁判日期】    900412
【裁判案由】    傷害等
【裁判全文】
臺灣高等法院臺中分院刑事判決                    九十年度上易字第一一四八號
    上訴人  臺灣彰化地方法院檢察署檢察官
    上訴人
    即被告  丁○○
    被  告  乙○○○
            甲○○
            丙○○
右上訴人等因被告等傷害等案件，不服臺灣彰化地方法院中華民國九十年四月十二日
第一審判決（民國九十年度易字第一０四號，起訴案號：臺灣彰化地方法院檢察署民
國八十九年度偵字第七一三八號、第七四五七號），提起上訴，本院判決如左：
    主  文
上訴駁回。
    事實及理由
一、本案經本院審理結果，認第一審判決之認事用法及量刑均無不當，應予維持，茲
    引用第一審判決書記載之事實、證據及理由（如附件）。
二、上訴人即被告（以下簡稱被告）丁○○在本院雖弗承其有傷害之犯行，並指摘原
    審據以論處其罪刑之診斷證明書之真實性云云，然查原審論處被告丁○○右揭傷
    害罪刑，除憑據被告乙○○○受傷之診斷證明書外，尚斟酌被告甲○○、丙○○
    之供述、證人黃柏文之證述及被告甲○○提供之錄音帶內容暨被告丁○○提出之
    現場照片等情節，即原審已於判決內敘明其論處被告丁○○傷害罪刑所憑之證據
    ，要無庸疑；至被告乙○○○受傷之診斷證明書，其中關於被告乙○○○之出生
    年月日、身分證統一編號等資料，並無虛偽之處，至關於被告乙○○○之年齡、
    住居所之記載，或有錯誤，然究不能憑此即否定該診斷證明書所載受傷之人非被
    告乙○○○，自不待言；另被告丁○○復以該診斷證明書尚記載不得用於訴訟，
    但原審竟予以採納，尚有未合云云，惟本院認為診斷證明書應係重在其實質內容
    是否真正，而非重在其所記載之用途，苟該診斷證明書之內容非虛，尚不能徒因
    其上記載不得用於訴訟，即遽予否定其證據力，要屬當然，此外，被告丁○○並
    未提出其他有利之證據及辯解，其上訴意旨空言否認犯行而執以指摘原判決此部
    分不當，為無理由，應予駁回。
三、上訴人即檢察官上訴意旨則以被告乙○○○平日與鄰居相處不睦，而今侵占被告
    丁○○之土地，又夥同被告甲○○、丙○○公然毆打、辱被告丁○○，致其鼻
    骨骨折及頭部外傷，身心嚴重受創，原審量刑顯然過輕諸語據以指摘原判決關於
    被告乙○○○、甲○○、丙○○部分之判決不當，惟本院參酌雙方係屬親屬關係
    ，且本案之發生，係因被告丁○○阻撓施工，遭被告丙○○出言辱後，亦係被
    告丁○○先出手傷人等情節，故本院認為原審就此部分再斟酌被告丁○○所受之
    傷害程度，予以量處如原審判決關於此部分所示之刑，尚無不合，量刑亦稱允當
    ，因認檢察官之上訴亦無理由，應予駁回。
四、據上論斷，應依刑事訴訟法第三百七十三條、第三百六十八條判決如主文。
本案經檢察官戊○○到庭執行職務。
中      華      民      國      九十       年七     月    十九     日
                                臺灣高等法院臺中分院刑事第十庭
                                      審判長法  官  林  照  明
                                            法  官  蕭  廣  政
                                            法  官  李  寶  堂
右正本證明與原本無異。
不得上訴。
                                            書記官  許  哲  禎
中      華      民      國      九十       年     七     月    二十     日
                                                                        Ｒ
附件：
台灣彰化地方法院刑事判決                            九十年度易字第一四號
    公  訴  人  臺灣彰化地方法院檢察署檢察官
    被      告  丁○○    女  四十四歲（民國○○○年○月○○日生）
                          住彰化縣伸港鄉○○村○○路六七號
                          居彰化縣和美鎮○○里○○路十三號
                          身分證統一編號：Ｚ000000000號
                乙○○○  女  五十六歲（民國○○○年○○月○日生）
                          住彰化縣伸港鄉○○村○○路六七號
                          身分證統一編號：Ｎ二一五七八八三號
                甲○○    女  三十一歲（民國○○○年○月○日生）
                          住彰化縣伸港鄉○○村○○路六七號
                          身分證統一編號：Ｚ000000000號
                丙○○    男  三十二歲（民國○○○年○○月○○○日生）
                          住彰化縣伸港鄉○○村○○路六七號
                          身分證統一編號：Ｚ000000000號
右列被告因傷害等案件，經檢察官提起公訴（八十九年度偵字第七一三八、七四五七
號），本院判決如左：
        主  文
丁○○傷害人之身體，處拘役壹拾日，如易科罰金，以參佰元折算壹日。
乙○○○、甲○○共同傷害人之身體，乙○○○處有期徒刑貳月，甲○○處拘役肆拾
日，有期徒刑、拘役如易科罰金，均以參佰元折算壹日。
丙○○公然侮辱人，處罰金壹仟伍佰元，如易服勞役，以參佰元折算壹日。
        事  實
一、緣丁○○（夫柯陸）與乙○○○（夫柯線）係妯娌且毗鄰而居，而位於彰化縣伸
    港鄉○○村○○路五五號旁既成巷道所座落土地，則係其兩戶人家所共有，彼此
    時常為土地使用權益之事發生爭執，致相處情況不睦、關係惡劣。民國（下同）
    八十九年八月廿七日上午九時許，柯線與乙○○○雇請挖土機與砂石貨車前來欲
    將伸港鄉公所於前（廿六）日所鋪設於前開道路上之柏油路面鏟除、載棄，柯線
    、乙○○○首先與貨車駕駛黃柏文在地面上劃設挖除白色界線完成，嗣至同日上
    午十時許，指揮挖土機駛入巷道內意欲動工之際，丁○○於住處內聽聞機械聲響
    ，隨即與鄰居李玉犁及其子何育原（分別手持錄音機、照相機）趕來阻止，丁○○一到即與乙○○○發生激烈口角爭執，李玉犁則在一旁為丁○○助勢，柯線因
    不願參與女人間爭吵、計較，俾免遺留話柄予丁○○大作文章，遂退出至約五十
    公尺外之自宅門前，甲○○、丙○○則因聽聞母親乙○○○與嬸嬸丁○○爭吵之
    聲，乃先、後前來查看，丁○○同時拾執磚頭一大塊（二、三塊磚頭粘接一起）
    作丟砸之勢向挖土機與貨車駕駛稱：「你們如再挖，超過那條線，佔到我的土地
    ，就要拿磚塊把你們的車砸壞，不信試試看。」等語，致黃柏文與挖土機駕駛均
    不敢動工而倖然準備離去，詎至同日上午十時四十分左右，丙○○因不耐丁○○
    如此聲勢囂張、惡劣的爭吵，竟而出言公然辱罵：「破麻」（台語，意謂：﹁爛
    女人﹂）數次，乙○○○恰復補稱一句：「天地了解就好。」，丁○○自覺遭受
    後輩所辱，恨憤難抑，竟基於傷害之故意，出拳朝乙○○○胸前打去，乙○○○
    則亦基於傷害故意而反擊，丁○○與乙○○○二人進而相互扭打一起，甲○○見
    狀而為維護母親之安全，亦萌生傷害之犯意聯絡，用力拉扯丁○○之頭髮等處，
    此際，李玉犁則在一旁大聲吆喝：「把她巴下去。阿原，給它照起來，照起來。
    」等語，何育原果然立於一側拍攝乙○○○、甲○○、丁○○三人糾纏扭打之情
    景，丙○○甚感不悅，即向何育原趨前走去，一方面舉手阻抑、一方面口說：「
    這是我們的家務事，你在照什麼」等語，未幾，乙○○○、甲○○、丁○○三人
    方才分開而各自離去現場，惟乙○○○已受有胸前及右側肩膀多處挫傷疼痛等傷
    害，丁○○亦受有頭部外傷合併鼻骨骨折等傷害。
二、案經丁○○、乙○○○分別訴由彰化縣警察局和美分局報請臺灣彰化地方法院檢
    察署檢察官偵查起訴。
        理  由
一、訊據被告乙○○○坦承略以：是丁○○先以拳頭往我胸前毆打一下，我將她撥開
    ，她又追上來，我們扭打在一起，女兒要來拉開我們但拉不開，才拉丁○○的頭
    髮等情不諱；另訊之被告甲○○則矢口否認有何右揭傷害犯行，辯稱：伊看見丁○○向我母親動手，所以為了勸架有去拉扯丁○○的頭髮，惟並未出手毆打丁○○云云。惟查：告訴人丁○○因於右揭時、地與乙○○○、甲○○發生肢體衝突
    ，致而受有頭部外傷合併鼻骨骨折等傷害之事實，已據告訴人丁○○指訴綦詳，
    核與現場目擊證人黃柏文於本院九十年三月二十九日審理時所證述：伊有看到丁○○、乙○○○、甲○○三人拉拉扯扯，手打來打去不知何人的手等語大致相符
    ；況另一現場目擊證人何育原亦於本院九十年二月十五日訊問時證稱：伊有看到
    乙○○○抓住丁○○，甲○○打丁○○等語，此外，復有告訴人丁○○提供之照
    片數幀、驗傷診斷書二紙附卷可稽。被告乙○○○、甲○○共同傷害之事證已臻
    明確，犯行洵堪認定。
二、另訊據被告丁○○亦否認有何前揭傷害之犯行，辯稱：乙○○○不發一語，突然
    從我後面架住，丙○○、甲○○隨即用拳頭朝我頭部、臉部及胸前毆打，伊並無
    出手毆打乙○○○云云。惟查，被告丁○○因遭受丙○○以穢語辱罵，致恨憤難
    抑，先行動手毆打乙○○○，繼而與乙○○○、甲○○彼此互毆、拉扯，因而致
    乙○○○受有胸前及右側肩膀多處挫傷疼痛等傷害之事實，業據告訴人乙○○○
    指訴甚詳，並據共同被告甲○○、丙○○供述甚明一致，且據證人黃柏文於偵查
    中結證甚明且相符，況據被告丁○○所要求本院傳喚之現場目擊證人何姚呈、姚
    做二人，亦均到庭證稱：黃柏文將砂石貨車開走，當時挖土機還在，雙方（指丁○○與乙○○○、甲○○雙方）就開始拉扯等語；尤其，參佐甲○○所提供之錄
    音帶內容顯示─丁○○伊始即與乙○○○等人發生口角爭執，證人李玉犁則一直
    在旁為丁○○幫腔助勢，嗣丙○○口出穢語未幾，現場即發生肢體衝突，當場可
    聽到一中老年女子吆喝：「把她巴下去。阿原，給它照起來，照起來。」等語，
    接著才有一年輕男子：「這是我們的家務事，你在照什麼」等語。足見被告丁○○與被告乙○○○、甲○○互毆伊始，並非即遭被告乙○○○、甲○○二人架住
    ，而毫無還手之餘地，否則在旁助勢之李玉犁又怎會鼓吹被告丁○○要「把她巴
    下去」？此外，復有告訴人丁○○提供之照片數幀、告訴人乙○○○所提供之驗
    傷診斷書二紙附卷可稽。綜上，被告丁○○上開所辯，顯係諉卸刑責之遁詞，不
    足採信，其傷害之犯行亦堪認定。
三、訊之被告丙○○固坦承當時有說出前揭穢語，惟辯稱略以：係因當時有人在旁鼓
    躁，伊一時心煩而脫口而出，並不是針對丁○○云云。惟查，右揭事實，業據告
    訴人丁○○指訴綦詳，核與目擊證人李玉犁於檢察官八十九年十月二十四日訊問
    時所證述之情節相符。況且，當時雙方家人已發生激烈口角爭執，相距復甚接近
    ，鄰旁除李玉犁外，再無其他女子或婦道人家，被告丙○○自無可能係針對母親
    乙○○○、妹甲○○二人；再參佐甲○○所提供之錄音帶內容顯示（長約八分鐘
    ）─丙○○係與丁○○對話之間，忽然冒出該句穢語，接著又再連罵數次。從而
    ，被告丙○○辯稱其只係自言自語云云，殊不足採，其公然侮辱事證已臻明確，
    犯行洵堪認定。
四、核被告丁○○、乙○○○、甲○○所為，均係犯刑法第二百七十七條第一項之普
    通傷害罪；另核被告丙○○所為，則係犯刑法第三百零九條第一項之公然侮辱罪
    。被告乙○○○、甲○○關於前揭傷害犯行間，有犯意連絡與行為分擔，均為共
    同正犯。爰審酌被告等之品行、犯罪之動機、智識能力、手段、雙方所受傷害之
    程度以及犯罪後之態度等一切情狀，分別量處如主文所示之刑，並諭知易科罰金
及易服勞役之折算標準，以示懲儆。
據上論斷，應依刑事訴訟法第二百九十九條第一項前段，刑法第二十八條、第二百七
十七條第一項前段、第三百零九條第一項、第四十一條第一項、第四十二條第二項，
罰金罰鍰提高標準條例第一條前段、第二條前段，判決如主文。
本案經檢察官林黛利到庭執行職務。
中      華      民      國      九  十    年     四     月      十二    日
                                      臺灣彰化地方法院刑事第二庭
                                          法      官  康  弼  周
右正本證明與原本無異。
如不服本判決，應於判決送達後十日內，向本院提出上訴狀（須附繕本）。
告訴人或被害人對於判決如有不服具備理由請求檢察官上訴者，其上訴期間之計算係
以檢察官收受判決正本之日期為準。
                                          法院書記官  田  慧  賢
中      華      民      國      九  十    年     四     月      十九    日
刑法第二百七十七條
傷害人之身體或健康者，處三年以下有期徒刑，拘役或一千元以下罰金。
犯前項之罪，因而致人於死者，處無期徒刑或七年以上有期徒刑，致重傷者，處三年
以上，十年以下有期徒刑。
刑法第三百零九條
公然侮辱人者，處拘役或三百元以下罰金。
以強暴犯前項之罪者，處一年以下有期徒刑、拘役或五百元以上罰金。
                                                                        Ｒ


司法院資訊處製作；財團法人民間司法改革基金會備份。
